【裁判字號】    94,訴,1765
【裁判日期】    950518
【裁判案由】    商業會計法等
【裁判全文】
臺灣臺北地方法院刑事判決      九十四年度訴字第一七六五號
公  訴  人  臺灣臺北地方法院檢察署檢察官
被      告  甲○○
上列被告因商業會計法等案件，經檢察官提起公訴（九十四年度
偵緝字第一三五四號），本院合議庭依被告於準備程序進行中為
有罪之陳述，裁定由受命法官獨任進行簡式審判程序審理後，判
決如下：
    主  文
甲○○共同連續商業負責人，以明知為不實之事項，而填製會計
憑證，處有期徒刑陸月，如易科罰金，以參佰元折算壹日。
    事  實
一、緣陳宏澤（原名為陳良民，已歿，另由檢察官為不起訴處分
    ）及莊龍（另案起訴）為圖虛開統一發票，以幫助其他公司
    行號逃漏稅捐，即與甲○○約定由甲○○擔任公司負責人，
    旋由甲○○交付國民身分證予莊龍後，甲○○竟與陳宏澤及
    莊龍共同基於填製不實會計憑證及幫助他人逃漏營業稅捐之
    概括犯意聯絡，推由莊龍於民國八十九年十一月間，將甲○
    ○登記為龍園企業有限公司（設於臺北市中山區○○○路六
    十六號五樓之三；下稱龍園公司）之公司負責人，甲○○自
    辦理前揭公司負責人登記完成後，乃商業會計法上之商業負
    責人，其等均明知營業人應依銷售貨物或勞務之實際情況，
    據實開立統一發票，而龍園公司於八十九年十二月起至九十
    年二月止，並無實際銷貨予如附表所示各該公司行號之事實
    ，甲○○仍由莊龍帶領前去稅捐稽徵處領取統一發票後，連
    續推由陳宏澤以龍園公司名義，虛偽製作如附表所示以各公
    司行號為買受人，及填入銷售品名、數量、金額均不實之會
    計憑證統一發票，而虛開如附表所示之統一發票，再交付予
    如附表所示公司行號，金額共計新臺幣（下同）六千五百九
    十六萬九千三百五十八元（起訴書誤載為六千五百五十一萬
    九千三百十八元，併予更正），以充為該等公司行號之進項
    憑證，以供扣抵銷項稅額，共計幫助附表所示該等公司行號
    逃漏營業稅三百二十九萬八千四百六十七元（起訴書誤載為
    三百二十七萬五千九百六十五元，亦予更正）。
二、案經臺北市稅捐稽徵處移送臺灣臺北地方法院檢察署檢察官
    偵查起訴，本院合議庭依甲○○於準備程序進行中為有罪之
    陳述，裁定由受命法官獨任進行簡式審判程序審理。
    理  由
一、訊據被告甲○○就前揭犯罪事實均坦承不諱（見本院卷第三
    五至四一頁、九十四年偵緝字第一三五四號卷第十八、二九
    、三十頁），核與證人莊龍證述龍園公司所領得之統一發票
    均交付予陳宏澤情節大致相符（見九十三年度發查偵字第十
    八號卷第六四、六五頁、九十四年偵緝字第一三五四號卷第
    三十頁、九十一年偵字第三七一二號卷第五三頁背面、一三
    ０頁），復與證人陳仁治證述將龍園公司出售予莊龍等情一
    致（見九十三年度發查偵字第十八號卷第六四、六五頁、九
    十一年偵字第三七一二號卷第一一九、一二０頁），此外，
    並有龍園公司變更登記表（見九十三年度發查偵字第十八號
    卷第一五八至一八九頁）、龍園公司轉讓書及國稅局就龍園
    公司案申請專案調檔統一發票查核清單等分別在卷可稽（見
    九十一年偵字第三七一二號卷第一二二頁及卷附稅捐資料卷
    第一０四至一一三頁），足認被告之任意性自白確與事實相
    符，從而本件事證明確，被告犯行堪予認定，應依法論科。
二、核被告所為，係犯商業會計法第七十一條第一款之登載不實
    會計憑證罪及稅捐稽徵法第四十三條第一項之幫助他人逃漏
    漏稅捐罪。被告與陳宏澤及莊龍就登載不實會計憑證及幫助
    他人逃漏稅捐犯行間，有犯意聯絡及行為分擔，且陳宏澤與
    莊龍雖均不具商業負責人之身分，然就商業會計法第七十一
    條第一款部分，依刑法第三十一條第一項之規定亦為共同正
    犯。被告先後多次登載不實會計憑證及幫助他人逃漏稅捐犯
    行，均時間緊接，且所犯罪名與構成要件復係相同，顯係基
    於概括犯意而為之，為連續犯，應論以一罪並加重其刑。被
    告所犯登載不實會計憑證罪與幫助他人逃漏稅捐罪間，有方
    法目的之牽連關係，為牽連犯，應從一重之連續登載不實會
    計憑證罪處斷。爰審酌被告以虛開發票之方式幫助他人逃漏
    稅捐，無視法令規定，嚴重損害稅捐之公平性及正確性、所
    逃漏如附表所示之營業稅額、分工程度較輕微、其犯罪動機
    、目的、犯罪之手段及被告犯後於偵審中均知坦認犯行而悔
    意甚深之態度等一切情狀，量處如主文所示之刑，並諭知易
    科罰金折算標準，以資懲儆。
據上論斷，應依刑事訴訟法第二百七十三條之一第一項、第二百
九十九條第一項前段，商業會計法第七十一條第一款，稅捐稽徵
法第第四十三條第一項，刑法第十一條前段、第二十八條、第五
十六條、第五十五條、第四十一條第一項前段，罰金罰鍰提高標
準條例第二條，判決如主文。
本案經檢察官林宗志到庭執行職務。
中    華    民    國  九十五  年    五    月   十八   日
                          刑事第十四庭法  官  劉煌基
上正本證明與原本無異。
如不服本判決，應於判決送達後10日內向本院提出上訴狀 (應抄
附繕本)。
                                      書記官  林妙穗
中    華    民    國  九十五  年    五    月   十八   日
附表
┌──┬─────┬────┬──┬─────┬─────┐
│編號│買受人    │開立期間│張數│金額      │逃漏稅額  │
├──┼─────┼────┼──┼─────┼─────┤
│1   │晨哲國際  │89年12月│2   │1,314,288 │65,714    │
│    │有限公司  │        │    │          │          │
├──┼─────┼────┼──┼─────┼─────┤
│2   │岱妮國際  │89年12月│5   │2,000,000 │100,000   │
│    │蠶絲有限  │        │    │          │          │
│    │公司      │        │    │          │          │
├──┼─────┼────┼──┼─────┼─────┤
│3   │誠品有限  │89年12月│1   │123,232   │6,162     │
│    │公司      │        │    │          │          │
├──┼─────┼────┼──┼─────┼─────┤
│4   │詩黛兒服  │89年12月│4   │1,542,400 │          │
│    │飾國際有  │        │    │          │77,120    │
│    │限公司    │        │    │          │          │
├──┼─────┼────┼──┼─────┼─────┤
│5   │米希尼納  │89年12月│5   │2,495,200 │124,760   │
│    │國際開發  │        │    │          │          │
│    │有限公司  │        │    │          │          │
├──┼─────┼────┼──┼─────┼─────┤
│6   │宏展服飾  │89年12月│1   │500,000   │25,000    │
│    │店        │        │    │          │          │
├──┼─────┼────┼──┼─────┼─────┤
│7   │豐馨有限  │90年2月 │12  │4,440,000 │222,000   │
│    │公司      │        │    │          │          │
├──┼─────┼────┼──┼─────┼─────┤
│8   │流行通販  │89年12月│4   │1,484,000 │74,200    │
│    │有限公司  │        │    │          │          │
├──┼─────┼────┼──┼─────┼─────┤
│9   │致茂服飾  │89年12月│1   │500,000   │25,000    │
│    │店        │        │    │          │          │
├──┼─────┼────┼──┼─────┼─────┤
│10  │藍卡服飾  │89年12月│1   │500,000   │25,000    │
│    │店        │        │    │          │          │
├──┼─────┼────┼──┼─────┼─────┤
│11  │總可可有  │89年12月│1   │500,000   │25,000    │
│    │限公司    │        │    │          │          │
├──┼─────┼────┼──┼─────┼─────┤
│12  │榮豐國際  │89年12月│6   │4,000,000 │200,000   │
│    │有限公司  │        │    │          │          │
├──┼─────┼────┼──┼─────┼─────┤
│13  │永立全股  │89年12月│8   │20,062,669│1,003,133 │
│    │份有限公  │        │    │（起訴書附│          │
│    │司        │        │    │表誤載為：│          │
│    │          │        │    │20,062,629│          │
│    │          │        │    │併予更正）│          │
├──┼─────┼────┼──┼─────┼─────┤
│14  │鑫晶工業  │89年12月│8   │20,062,669│1,003,133 │
│    │有限公司  │        │    │          │          │
├──┼─────┼────┼──┼─────┼─────┤
│15  │祥旺服裝  │89年12月│2   │1,000,000 │50,000    │
│    │有限公司  │        │    │          │          │
├──┼─────┼────┼──┼─────┼─────┤
│16  │仕宇機械  │90年2月 │9   │5,444,900 │272,245   │
│    │有限公司  │        │    │          │          │
├──┴─────┴────┴──┴─────┴─────┤
│                              總逃漏營業稅額：3,298,467 │
└────────────────────────────┘
附錄論罪法條：
商業會計法第71條
商業負責人、主辦及經辦會計人員或依法受託代他人處理會計事
務之人員有左列情事之一者，處5年以下有期徒刑、拘役或科或
併科新台幣15萬元以下罰金：
一  以明知為不實之事項，而填製會計憑證或記入帳冊者。
二  故意使應保存之會計憑證、帳簿報表滅失毀損者。
三  意圖不法之利益而偽造、變造會計憑證、帳簿報表內容或撕
    毀其頁數者。
四  故意遺漏會計事項不為記錄，致使財務報表發生不實之結果
    者。
五  其他利用不正當方法，致使會計事項或財務報表發生不實之
    結果者。
稅捐稽徵法第43條
 (教唆或幫助逃漏稅捐等之處罰)
教唆或幫助犯第 41 條或第 42 條之罪者，處 3 年以下有期徒刑
、拘役或科新台幣 6 萬元以下罰金。
稅務人員、執行業務之律師、會計師或其他合法代理人犯前項之
罪者，加重其刑至二分之一。
稅務稽徵人員違反第 33 條規定者，除觸犯刑法者移送法辦外，
處1萬元以上5萬元以下罰鍰。


司法院資訊處製作；財團法人民間司法改革基金會備份。
